臺灣彰化地方法院北斗簡易庭民事判決
111年度斗簡字第267號
原      告  華南產物保險股份有限公司

法定代理人  陳文智
訴訟代理人  陳嘉君
被      告  許展榮

上列當事人間請求損害賠償事件，本院於民國111年9月6日言詞
辯論終結，判決如下：
    主    文
被告應給付原告新臺幣壹佰貳拾萬元及自民國一一一年八月十日
起至清償日止，按週年利率百分之五計算之利息。
原告其餘之訴駁回。
訴訟費用新臺幣貳萬零捌佰元，其中新臺幣壹萬貳仟肆佰捌拾元
由被告負擔，其餘新臺幣捌仟參佰貳拾元由原告負擔。
本判決原告勝訴部分得假執行。但被告如以新臺幣壹佰貳拾萬元
為原告預供擔保，得免為假執行。
　  事實及理由
一、本件被告經合法通知，未於言詞辯論期日到場，核無民事訴
    訟法第386條所列各款情事，爰依原告之聲請，由其一造辯
    論而為判決。
二、原告主張：
(一)被告未領有駕駛執照，詎於民國109年9月24日22時5分許，
    駕駛車牌號碼000-0000號自用小客車(下稱系爭車輛)，沿彰
    化縣溪湖鎮彰水路由南往北直行，於行經門牌號碼彰化縣○○
    路0段000號房屋時，因過失撞擊由DANG VAN HUNG(鄧文雄；
    下稱鄧文雄)所騎乘之電動自行車，鄧文雄經送醫後不治死
    亡。
(二)系爭車輛向原告投保強制汽車責任保險(下稱強制險)，原告
    因而理賠受害人鄧文雄之法定繼承人死亡保險金新臺幣(下
    同)200萬元，原告已給付完畢。
(三)爰依強制險第29條第1項第5款規定提起本件訴訟。並聲明：
    被告應給付原告200萬元，及自起訴狀繕本送達翌日起至清
    償日止，按年息5%計算之利息。
三、被告未於言詞辯論期日到場，亦未提出書狀作何聲明或陳述
    。
四、本院之判斷：
(一)原告主張被告於上開時地無照駕駛車牌號碼000-0000號自用
    小客車，撞擊鄧文雄所騎乘之電動自行車，致鄧文雄受有體
    傷送醫不治死亡，因系爭車輛向原告投保強制汽車責任保險
    ，原告已理賠受害人鄧文雄之法定繼承人死亡保險金200萬
    元等事實，業據原告提出彰化縣警察局道路交通事故當事人
    登記聯單、道路交通事故現場圖、道路交通事故研判表、彰
    化地方檢察署相驗屍體證明書、繼承系統表、強制險理賠申
    請書、強制險理賠計算書影本等件為證，並經本院依職權向
    彰化縣警察局調取交通事故調查卷宗核閱屬實，被告對於原
    告主張之事實，已於相當時期受合法之通知，既未到場爭執
    ，復未提出書狀作任何聲明或陳述，依民事訴訟法第436條
    之23、第436條第2項、第280條第3項準用同條第1項前段之
    規定，視同自認，自堪信原告上開主張為真實。
(二)按道路交通安全規則第94條第3項規定，汽車行駛時，駕駛
    人應注意車前狀況及兩車並行之間隔，並隨時採取必要之安
    全措施；第99條第1項第3款規定，變換車道時，應讓直行車
    先行，並注意安全距離。而本件車禍事故肇事原因，被告於
    彰化縣警察局溪湖分局警詢時陳述以「（問：本案肇事經過
    為何?）我駕駛BHE-8750號自用小客車於彰水路一段外側車
    道由南往北直行，對方騎乘電動自行車在我前方與我同向直
    行，當時因為視線不良不小心撞到對方。」；又依道路交通
    事故現場圖之現場處理摘要，鄧文雄騎乘電動自行車自彰水
    路1段外側車道切至內側車道時，與被告駕駛BHE-8750號自
    小客車於彰水路內側車道由南往北直行發生碰撞，致雙方車
    損，鄧文雄送醫後不治死亡。此有前揭本院依職權向彰化縣
    警察局調取之交通事故調查卷宗在卷可憑。是本件強制險受
    害人鄧文雄於騎乘電動自行車變換車道時，未讓直行之被告
    所駕駛之BHE-8750號自小客車先行，亦未注意安全距離；而
    被告駕駛BHE-8750號自小客車，亦未注意車前狀況及兩車並
    行之間隔，並隨時採取必要之安全措施，堪認被告、鄧文雄
    就本件車禍之發生，均負肇事責任。本院審酌本件全辯論意
    旨，認鄧文雄亦對於本件交通事故之發生亦與有過失，自不
    待言。經考量兩造過失之輕重，認原告承保系爭車輛駕駛即
    被告應負60%過失責任，適用過失相抵之法則，減輕被告賠
    償金額40%。
(三)又強制汽車責任保險法第29條第1項第5款規定：「被保險人
    有下列情事之一，致被保險汽車發生汽車交通事故者，保險
    人仍應依本法規定負保險給付之責。但得在給付金額範圍內
    ，代位行使請求權人對被保險人之請求權：一、‥‥。五、違
    反道路交通管理處罰條例第21條或第21條之1規定而駕車。
    」，而該法條之規定，本質上乃行使保險代位權之性質，係
    基於受害人損害賠償請求權之法定移轉，並非獨立之求償權
    。是其適用之前提係建立在「保險人」於其「所承保」之汽
    車發生交通事故，致受益人體傷、殘廢或死亡，依強制汽車
    責任保險法規定，對受益人為保險給付時，如有該條規定之
    請求事由，方得向「被保險人」請求。本件被告無照騎乘機
    車，有交通事故初步分析研判表在卷可證，故被告既無駕駛
    執照仍駕駛原告承保之車輛發生交通事故，顯然違反前揭道
    路交通管理處罰條例第21條第1項第1款等規定，是原告依前
    揭強制險第29條第1項第5款規定，於依保險契約理賠後，即
    得在給付金額範圍內，代位行使侵權行為損害賠償請求權人
    即鄧文雄之繼承人對被告之侵權行為損害賠償請求權。而本
    件因訴外人鄧文雄與有過失，應負60%之過失責任，已如前
    述，而原告係代位鄧文雄之繼承人行使權利，故其得請求之
    範圍同受限制，是原告得代位請求被告給付之賠償金額應為
    120萬元（計算式：200萬×60％＝120萬元）。
五、綜上所述，原告請求被告給付120萬元及自起訴狀繕本送達
    之翌日即111年8月10日起至清償日止，按年息5%計算之利息
    ，為有理由，應予准許，逾此範圍之請求，則無理由，應予
    駁回。本件訴訟費用20,800元，依兩造勝敗比例，其中12,4
    80元由被告負擔，餘8,320元由原告負擔。
六、本件原告勝訴部分，係就民事訴訟法第427條第1項訴訟適用
    簡易程序所為被告敗訴之判決，依同法第389條第1項第3款
    規定，應依職權宣告假執行。並依同法第436條第2項適用第
    392條第2項規定，依職權宣告被告如預供擔保，得免為假執
    行。又原告敗訴部分，其假執行之聲請已失所依附，併予駁
    回。
七、本件事證已臻明確，兩造其餘攻擊防禦及證據方法，於本判
    決結果不生影響，爰不一一論述。
八、訴訟費用負擔之依據：民事訴訟法第79條。
中　　華　　民　　國　　111 　年　　9 　　月　　20　　日
                  北斗簡易庭  法　官  丁兆嘉
以上為正本係照原本作成。
如對判決上訴，應於判決送達後20日內向本院提出上訴狀。如委
任律師提起上訴者，應一併繳納上訴審裁判費。　　　　
中　　華　　民　　國　　111 　年　　9 　　月　　20　　日
                      　　    書記官　蔡政軒